【裁判字號】    98,交聲,294
【裁判日期】    980831
【裁判案由】    聲明異議
【裁判全文】
臺灣嘉義地方法院交通事件裁定         98年度交聲字第294號
原處分機關  交通部公路總局嘉義區監理所嘉義市監理站
異  議  人
即受處分人  乙○○
上列異議人因違反道路交通管理處罰條例案件，對於交通部公路
總局嘉義區監理所嘉義市監理站民國98年8 月11日所為之裁決處
分（案號：嘉監義裁字第裁76-LAE019252號）聲明異議，本院裁
定如下：
    主  文
原處分撤銷。
乙○○汽車駕駛人，行經有燈光號誌管制之交岔路口闖紅燈，處
罰鍰新台幣伍仟肆佰元，並記違規點數點。
    理  由
一、原處分機關裁決意旨略以：異議人即受處分人乙○○（下稱
    異議人）於民國98年2 月24日12時18分，駕駛車牌號碼3629
    -JC 號自用小客車，行經嘉義市○○路694 巷口處，因行經
    有燈光號誌管制之交岔路口闖紅燈，經警掣開嘉市警交字第
    LAE019252 號舉發違反道路交通管理事件通知單（下稱舉發
    通知單），指定應到案日期為98年4 月15日前，異議人逾應
    到案日期60日仍未到案陳述意見，原處分機關遂於98年8 月
    11日作成嘉監義裁字第裁76-LAE019252號裁決書，依道路交
    通管理處罰條例第53條第1 項，以及違反道路交通管理事件
    統一裁罰基準及處理細則第43條、第44條、第67條等規定，
    裁處異議人罰鍰新台幣（下同）5,400 元等語。
二、聲明異議意旨略以：異議人未收到違規通知單，也未收到郵
    局掛號通知，第一次收到竟是雙倍罰款，實難以相信、接受
    ，且異議人也未闖紅燈，有可能是車太多，通過時已變黃燈
    ，請求撤銷原處分云云。
三、按汽車駕駛人，行經有燈光號誌管制之交岔路口闖紅燈者，
    處1,800 元以上5,400 元以下罰鍰。又汽車駕駛人有第53條
    情形者，記違規點數3 點，道路交通管理處罰條例第53條第
    1 項、第63條第1 項第3 款分別定有明文。又本條例所定罰
    鍰之處罰，受處罰人接獲違反道路交通管理事件通知單後，
    於15日內得不經裁決，逕依第92條第3 項之罰鍰基準規定，
    向指定之處所繳納結案；不服舉發事實者，應於15日內，向
    處罰機關陳述意見；其不依通知所定期限前往指定處所聽候
    裁決，且未依規定期限繳納罰鍰結案或向處罰機關陳述意見
    者，處罰機關得逕行裁決之；同條例第9 條第1 項規定甚明
    。另違反道路交通管理事件行為人，未依規定自動繳納罰鍰
    ，或未依規定到案聽候裁決，處罰機關應依基準表於舉發違
    反道路交通管理事件通知單送達且逾越應到案期限60日後之
    3 個月內，逕行裁決之；違反道路交通管理事件統一裁罰基
    準及處理細則第44條第1 項定有明文。
四、經查：
(一)異議人於本院98年8 月27日庭訊中，對於其曾於98年2 月24
    日12時18分駕駛車牌號碼3629-JC 號自用小客車，在嘉義市
    ○○路694 巷口闖紅燈之事實，表示不爭執（見本院卷第19
    頁），並有違規採證照片2 張附卷可稽（見本院卷第23頁）
    ；而上開違規採證照片係以設置於上開路口之固定式闖紅燈
    照相器材攝得，即路口設有感應線圈，號誌轉換為紅燈2 秒
    以後，車輛通過停止線時，就會自動拍攝第1 張照片，當車
    子離開感應線圈0.8 秒至1 秒左右，會再拍攝第2 張照片，
    本件異議人違規當時，上開路口之固定式闖紅燈照相器材並
    無故障情況，運作正常等情，業據證人即舉發本件交通違規
    之警員甲○○具結證述明確（見本院卷第17至19頁）。是異
    議人確有於上開時、地駕駛前揭自用小客車闖紅燈之違規行
    為，堪以認定。
(二)異議人雖辯稱其未收到舉發通知單云云，然查：
 1、違反道路交通管理事件統一裁罰基準及處理細則第5 條規定
    ：「處理違反道路交通管理事件，有關文書送達之程序，依
    行政程序法之規定」。而郵政機關為送達時，送達不能依行
    政程序法第72條於應受送達人之住居所等處為之，亦不能依
    行政程序法第73條規定將文書付與有辨別事理能力之同居人
    或受僱人或接收郵件人員時，得將文書寄存送達地之郵政機
    關，並作送達通知書兩份，一份黏貼於應受送達人住居所、
    事務所、營業所或其就業處所門首，另一份交由鄰居轉交或
    置於該送達處所信箱或其他適當位置，以為送達，行政程序
    法第74條定有明文。
 2、查異議人98年2 、3 月間之戶籍地址設在嘉義市西區湖邊里
    12鄰國華新村1 號，其當時亦係居住於上開地址，為異議人
    所自承（見本院卷第20頁），並有異議人之全戶戶籍資料查
    詢結果在卷足稽（見本院卷第6 頁）。又本件舉發通知單之
    送達情形，經舉發機關即嘉義市政府警察局於98年7 月23日
    以嘉市警交字第0980047213號函覆原處分機關結果略以：本
    件舉發通知單係於98年3 月16日以掛號投遞車主乙○○地址
    （嘉義市西區湖邊里12鄰國華新村1 號），經郵局以未獲會
    晤本人亦無受領文書之同居人、受雇人或應受送達處所接收
    郵件人員，已將該文書寄存於嘉義文化路郵局招領等情，有
    上開函文及附件送達證書影本存卷可參（見原處分機關卷宗
    ）。
 3、異議人雖稱其未曾見到郵局黏貼於門首或置放於信箱內之送
    達通知書，所以不知道要去郵局領取舉發通知單云云。惟本
    件舉發通知單之送達證書明確記載郵差於送達時因未獲會晤
    異議人本人，亦無受領文書之同居人、受雇人或應受送達處
    所接受郵件人員，已於98年3 月23日將該舉發通知單寄存於
    嘉義文化路郵局，並作送達證書2 份，1 份黏貼於應受送達
    人住居所門首，1 份置於該受送達處所信箱或其他適當位置
    ，以為送達（見本院卷第25頁）。另經本院向嘉義文化路郵
    局投遞股查詢結果，該舉發通知單係於98年3 月19日、20日
    兩度送達，均未遇受送達人或其家屬，而無人收受，因同年
    月21日、22日係週六及週日休息，故於同年月23日再次送達
    ，仍無人收受，遂依規定製作通知書2 份，1 份貼在受送達
    處所門首，1 份置於受送達處所信箱，並將信件寄存於嘉義
    文化路郵局，復有本院98年8 月27日電話紀錄查詢表附卷可
    參（見本院卷第26頁）。堪認舉發機關送達本件舉發通知單
    之程序，並無違法之處，本件舉發通知單確已於98年3 月23
    日寄存於嘉義文化路郵局，並於10日後發生合法送達於異議
    人之效力，應堪認定，異議人前揭所辯尚難憑採。異議人既
    未在指定應到案日期即98年4 月15日前陳述意見，原處分機
    關因異議人逾越應到案日期60日以上，而依前揭裁罰基準之
    規定，於98年8 月11日逕行裁處異議人最高額罰鍰5,400 元
    ，即無違誤。
五、按依道路交通案件處理辦法第20條前段之規定，交通法庭認
    為聲明異議有理由或聲明異議雖無理由，而原處分不當或違
    法者，應以裁定將原處分經聲明異議部分撤銷，並自為裁定
    。本件異議人確有上開闖紅燈之違規行為，且舉發通知書已
    合法寄存送達，是異議人之異議為無理由。惟按汽車駕駛人
    有道路交通管理處罰條例第53條第1 項之情形者，除應依該
    條款之規定處以罰鍰外，並應依同條例第63條第1 項第3 款
    之規定記違規點數3 點。原處分疏未依上開規定予以記點，
    自有未洽。異議人之異議雖無理由，然原處分既有如上違誤
    ，自應由本院將原處分撤銷，依前引道路交通管理處罰條例
    之規定，並參酌違反道路交通管理事件統一裁罰基準表，裁
    定如主文第2 項所示，以資適法。
六、依道路交通管理處罰條例第87條第2 項、道路交通案件處理
    辦法第20條前段，裁定如主文。
中    華    民    國     98    年    8    月    31    日
                  交通法庭  法  官  陳蒨儀
以上正本證明與原本無異。
如不服本裁定，應於裁定送達後5日內向本院提出抗告狀（應附
繕本）。
中    華    民    國     98    年    8    月    31    日
                            書記官  馮澤文


司法院資訊處製作；財團法人民間司法改革基金會備份。
